臺灣高等法院刑事裁定
111年度毒抗字第266號
抗  告  人  
即  被  告  林志強



上列抗告人因違反毒品危害防制條例案件，經檢察官聲請送觀察
、勒戒，不服臺灣士林地方法院中華民國111年2月21日裁定（11
1年度毒聲字第75號），提起抗告，本院裁定如下：      
    主  文
抗告駁回。                                             
    理  由
一、抗告意旨略以：受刑人即被告甲○○因不服111年度毒聲字第7
    5號刑事裁定，故依法於法定期限內提出抗告，抗告理由後
    補等語。
二、檢察官聲請意旨略以：被告甲○○基於施用第一、二級毒品之
    犯意，㈠於民國109年3月5日9時許，在新北市○○區○○○00號住
    處，以將甲基安非他命置於玻璃球內燒烤吸食所生煙霧之方
    式，施用第二級毒品甲基安非他命1次；㈡於110年7月1日8時
    30分、18時30分許，為警採集尿液檢體回溯26小時內某時許
    ，在不詳地點，以不詳方式施用第一級毒品海洛因1次；嗣
    為警於同年6月29日17時50分許，採集尿液檢體回溯96小時
    內某時許，在不詳地點，以不詳方式施用第二級毒品甲基安
    非他命1次，爰依毒品危害防制條例第20條第1項及觀察勒戒
    處分執行條例第3條第1項規定，聲請裁定將被告送勒戒處所
    觀察、勒戒等語。
三、按犯毒品危害防制條例第10條之罪者，檢察官應聲請法院裁
    定，或少年法院（地方法院少年法庭）應先裁定，令被告或
    少年入勒戒處所觀察、勒戒，其期間不得逾2月，毒品危害
    防制條例第20條第1項定有明文。次按毒品危害防制條例第2
    4條修正施行後所定之多元附條件緩起訴處分，並不限於「
    附命緩起訴」，且撤銷緩起訴處分後，亦應由檢察官依法繼
    續偵查或起訴，與修正前所定之「依法追訴」不同，則緩起
    訴處分之效力與曾受「觀察、勒戒或強制戒治」之處遇已無
    法等同視之。又「附命緩起訴」戒癮治療之執行，係以社區
    醫療（機構外醫療體系）處遇替代監禁式治療，使施用毒品
    者得繼續正常家庭及社會生活，尚非集中於勒戒處所，受監
    所矯正、管理，仍難脫其「收容」或「處罰」外觀者，所可
    比擬，於機構外之戒癮治療難達其成效時，再施以機構內之
    強制處遇，亦屬循序漸進之合理矯正方式，而有改採否定說
    的必要。因此「附命緩起訴」之被告縱使完成「戒癮治療」
    ，難認得與觀察、勒戒或強制戒治「已執行完畢」之情形等
    同視之。倘其施用毒品犯行距最近1次「觀察、勒戒或強制
    戒治」執行完畢釋放後已逾3年，縱係於完成戒癮治療3年內
    再犯，仍應依修正後毒品條例第20條第1項、第2項規定進行
    「觀察、勒戒或強制戒治」程序，不得逕行起訴，最高法院
    110年度台上字第2096號判決意旨可資參照。參酌毒品危害
    防制條例第20條之立法理由，施用毒品者未完成「附命緩起
    訴」之戒癮治療，緩起訴處分後經撤銷，其緩起訴處分並未
    完成，自不得解為等同「觀察、勒戒」之處遇已完成，即不
    得認其事實上已接受等同「觀察、勒戒或強制戒治」執行完
    畢釋放之處遇，自無從依此起算3年之再犯期間。
四、經查：　　
  ㈠被告先於109年3月5日9時許在其上開住處施用第二級毒品甲
    基安非他命1次，又於110年7月1日8時30分、18時30分許，
    為警採集尿液檢體回溯26小時內某時許，在不詳地點，以不
    詳方式施用第一級毒品海洛因1次；其上開施用第一級、第
    二級毒品各1次之犯行，業據被告於偵查時坦認不諱（見毒
    偵814卷第43、45頁）；被告於109年3月7日17時50分許為警
    採集之尿液（檢體編號：K0000000），送台灣檢驗科技股份
    有限公司檢驗，呈安非他命、甲基安非他命陽性反應，有勘
    察採證同意書、新北市政府警察局受採集尿液檢體人姓名及
    檢體編號對照表、該公司109年3月25日濫用藥物檢驗報告（
    見毒偵814號卷第13、15、17頁）存卷可憑；被告於110年6
    月29日17時50分許為警採集之尿液（尿液編號：K0000000）
    ，送台灣檢驗科技股份有限公司檢驗，呈安非他命、甲基安
    非他命陽性反應，有勘察採證同意書、新北市政府警察局受
    採集尿液檢體人姓名及檢體編號對照表、該公司110年7月15
    日濫用藥物檢驗報告（見毒偵1827卷第23、27、33頁）；再
    被告於110年7月1日8時30分、18時30分許，為警採集尿液（
    尿液編號：K0000000、K0000000），送台灣檢驗科技股份有
    限公司檢驗，均呈可待因、嗎啡陽性反應，有勘察採證同意
    書、新北市政府警察局受採集尿液檢體人姓名及檢體編號對
    照表、該公司110年7月15日濫用藥物檢驗報告（見毒偵1827
    卷第21、25、29、31、35、37頁）可佐。又依毒品檢驗學上
    之常規，尿液中含毒品成分反應所使用之檢驗方法，對於受
    檢驗者是否確有施用毒品行為之判斷，在檢驗學常規上恆有
    絕對之影響。以酵素免疫分析或薄層定性分析等方式為初步
    篩檢者，因具有相當程度偽陽性之可能，如另以氣（液）相
    層析、質譜分析等較具公信力之儀器為交叉確認，因出現偽
    陽性反應之機率極低，足據為對涉嫌人不利之認定（最高法
    院97年度台上字第2016號判決同此見解），是被告上開尿液
    既呈第二級毒品甲基安非他命陽性反應、第一級毒品可待因
    及嗎啡陽性反應，則其確於前開時間，分別施用第二級毒品
    甲基安非他命犯行2次、施用第一級毒品海洛因犯行1次，是
    被告之自白核與事實相符，其施用第二級毒品甲基安非他命
    、第一級毒品海洛因之犯行，均可以認定。是被告確有聲請
    書所載施用第一、二級毒品甲基安非他命之犯行，均堪認定
    。
  ㈡被告前因施用毒品案件，經送觀察勒戒後，認無繼續施用毒
    品之傾向，於93年3月22日執行完畢釋放出所，有本院被告
    前案紀錄表附卷可稽，是本件被告所為前揭施用第二級毒品
    甲基安非他命、第一級毒品海洛因行為，距其最近一次因犯
    施用毒品罪經觀察勒戒執行完畢釋放之日即93年3月22日已
    逾3年，依上開說明，即應再令觀察、勒戒。是被告本案施
    用第一、二級毒品犯行，距其最後一次觀察、勒戒執行完畢
    時間已逾3年，揆諸前開說明，自應再令觀察、勒戒。又被
    告因另案在監執行中，檢察官依相關卷證資料本其裁量權，
    認被告已有不適合為附命完成戒癮治療之緩起訴處分之情形
    ，而聲請原審裁定將被告送勒戒處所觀察、勒戒，於法有據
    。
  ㈢本院審核上開卷證資料，認原審依檢察官之聲請，裁定抗告
    人施用第一、二級毒品，應送勒戒處所觀察、勒戒，經核並
    無不合。抗告人現因另犯毒品案件在法務部○○○○○○○執行中
    ，其雖於111年3月7日具狀抗告，惟僅記載：「抗告理由後
    補」，迄今已10餘日仍未補正抗告理由，亦查無須依法裁定
    命補正抗告理由之規定。然抗告人並未提出任何證據證明其
    係於犯罪未發覺前，已自動向行政院衛生署指定之醫療機構
    請求治療，自無毒品危害防制條例第21條第1項規定適用之
    餘地。又毒品危害防制條例第24條規定，檢察官是否給予被
    告戒癮治療之機會，屬檢察官之職權，是本件檢察官未依毒
    品危害防制條例第24條，改以緩起訴處分方式轉介毒品施用
    者前往醫療院所治療即「檢察官依職權給予被告為附命完成
    戒癮治療之緩起訴處分」，此非本院所得審酌之事項，併予
    說明。
  ㈣綜上所述，本件抗告意旨稱不服原裁定而未敘明理由，本院
    查無受刑人有何可免除觀察、勒戒之法定事由。本件抗告為
    無理由，應予駁回。
據上論斷，應依刑事訴訟法第412 條，裁定如主文。
中　　華　　民　　國　　111 　年　　3 　　月　　23　　日
                  刑事第十七庭  審判長法　官  鄭水銓
                                      法　官  姜麗君
                                      法　官  黃雅芬
以上正本證明與原本無異。
不得再抗告。
                                      書記官  鄭雅云
中　　華　　民　　國　　111 　年　　3 　　月　　25　　日